臺灣高等法院臺中分院刑事裁定
111年度聲再字第250號
再審聲請人  
即受判決人  潘俊宇
上列再審聲請人因侵占案件，對於本院108年度上易字第1266號
中華民國108年12月31日確定判決（第一審判決案號：臺灣臺中
地方法院108年度易字第1156號；起訴案號：臺灣臺中地方檢察
署108年度偵字第6572號），聲請再審，本院裁定如下：
    主  文
再審之聲請駁回。
    理  由
一、聲請意旨略稱：再審聲請人即受判決人潘俊宇（下稱聲請人
    ）前因侵占案件，經本院以108年度上易字第1266號判決（
    下稱原確定判決）判處有期徒刑1年確定。然原確定判決所
    認定之侵占犯罪事實，係聲請人出於向被害人以話術恐嚇財
    物之目的，屬本院100年度上易字第1498號（下稱前案）確
    定判決中恐嚇行為之一部，且為同一天所犯，而具有局部同
    一之情形，為想像競合犯。則原確定判決已有違誤，同罪雙
    判，並非妥適。聲請人於原確定判決之案件準備程序時，誤
    解檢察官之問題而表達有誤，自不能作為認定事實之基礎，
    聲請人應受無罪、免訴、免刑或輕於原判決所認罪名之判決
    ，爰依刑事訴訟法第420條第1項第6款規定提起再審等語。
二、按非常上訴係糾正確定判決法律上錯誤之救濟機制，藉以統
    一法令之適用，並不涉及事實問題，與再審係為原確定判決
    認定事實錯誤而設之救濟機制不同，後者必須有合於刑事訴
    訟法第420 條至第422 條所定情形之一始得為之。而指摘原
    確定判決違背法令，除有致生事實認定錯誤之情形，且符合
    再審規定外，並非得聲請再審之事由，否則無異於賦予再審
    制度糾正原確定判決法律上錯誤之功能，混淆前述2 種不同
    非常救濟機制之法律設計。再證據之取捨暨其證明力（即證
    據價值）及事實之認定，事實審法院原有本於確信自由判斷
    之職權，若係指摘原確定判決有證據取捨不當（包括對於證
    據能力及證明力之爭執）、採證認事違背經驗、論理或嚴格
    證明法則，或有應調查之證據未予調查等違背法令事項，因
    不屬於原確定判決認定事實有無錯誤之範疇，自無從認為已
    符合聲請再審關於限定於須發現新事證之規定。其次，刑事
    訴訟法第420 條第1 項第6 款及第3 項規定，為受判決人利
    益得聲請再審之所謂發現新事實或新證據之「新規性」，以
    法院未經發現而不及或漏未調查審酌之證據方法與證據資料
    為限，且不能祇係就卷內業已存在並經原審法院斟酌取捨並
    予論斷之證據，徒自為相異評價而執為符合聲請再審新證據
    所須具備「確實性」（即足以合理相信可推翻原確定判決認
    定事實之基礎，而改為有利於聲請人之認定）之主張。蓋再
    審機制救濟確定判決之事實認定錯誤，立基於發現新事實或
    新證據而得重新進行單獨或綜合之判斷，並非僅係對舊有事
    實或證據為重新之判斷。又為確定判決之原審法院，對聲請
    再審所主張事證之「新規性（新事證之形式要件）」，恆須
    優先於「確實性（新事證之實質要件）」加以審查，倘係業
    經原審法院調查審酌之證據，即不合「新規性」之形式要件
    ，可毋庸再為「確實性」之判斷（最高法院109年度台抗字
    第817號刑事裁定參照）。
三、經查：
（一）依聲請人提出之刑事再審聲請狀所載，於案號欄係將「10
      8年度上易字第1266號」及「100年度上易字第1498號」等
      案號併列，惟細繹該份書狀內容所指摘之事項，無非主張
      本院108年度上易字第1266號確定判決與前案應為同一案
      件，自不應再為實體有罪之判決，本諸聲請人所表達之真
      意，其應係就本院108年度上易字第1266號確定判決作為
      聲請再審之標的；至於案由欄關於「100年度上易字第149
      8號」之記載，僅在於陳明足以佐證其主張之相關判決，
      而具有促使本院注意之作用，合先敘明。而聲請人所列為
      聲請再審標的之上述侵占案件，先經臺灣臺中地方法院以
      108年度易字第1156號判決判處有期徒刑1年，嗣由本院於
      108年12月31日以108年度上易字第1266號判決駁回上訴而
      告確定，有各該判決書、臺灣高等法院被告前案紀錄表附
      卷可稽，並經本院調卷查核屬實。是依刑事訴訟法第426
      條第1項規定，應以作成實體確定判決之本院，為本件再
      審之管轄法院。
（二）再依聲請意旨所指摘原確定判決有所疏誤之事由觀察，聲
      請人係以原確定判決認定其於99年6月7日涉有侵占犯行，
      與本院100年度上易字第1498號判決所載恐嚇取財之犯罪
      事實，均係同一日所犯，具有局部同一之情形，應認其侵
      占行為乃恐嚇取財犯行之一部，而評價為想像競合犯。惟
      此部分所涉及者，乃原確定判決就聲請人於同一日先後所
      犯應否評價為數罪，或依刑法第55條前段之規定，認係一
      行為觸犯數罪名而論以想像競合犯，並從一重罪處斷。前
      揭關於原確定判決法律適用當否之爭議，與刑事再審制度
      旨在救濟確定判決事實認定有無錯誤之情形，究有不同，
      本無從藉由提起刑事再審之聲請，尋求其所欲達成撤銷違
      法判決之效果。至於聲請人所稱其誤解檢察官問題所為之
      應答內容，不能作為原確定判決事實認定之基礎等情，亦
      係就卷內原本存在之供述證據而為相異評價，並非提出未
      經原確定判決審酌之新證據，核與刑事訴訟法第420條第1
      項第6款所定得以聲請再審之情形不符，尚非本件再審程
      序所得審究。綜上所陳，應認本件聲請再審之程序違背規
      定且無從命其補正，顯非適法，應予駁回。
（三）末按109年1月8日修正公布，同月10 日施行之刑事訴訟法增訂第429條之2前段規定，聲請再審之案件，除顯無必要者外，應通知聲請人及其代理人到場，並聽取檢察官及受判決人之意見。其立法意旨係為釐清聲請再審是否合法及有無理由，故除顯無必要者外，如依聲請意旨，從形式上觀察，聲請顯有理由而應裁定開始再審；或顯無理由而應予駁回，例如提出之事實、證據，一望即知係在原確定判決審判中已提出之證據，經法院審酌後捨棄不採，而不具備新規性之實質要件，並無疑義者；或顯屬程序上不合法且無可補正，例如聲請已逾法定期間、非屬有權聲請再審之人、對尚未確定之判決為聲請、以撤回或法院認為無再審理由裁定駁回再審聲請之同一原因事實聲請再審等，其程序違背規定已明，而無需再予釐清，且無從命補正，當然無庸依上開規定通知到場聽取意見之必要，庶免徒然浪費有限之司法資源（最高法院109年度台抗字第263號刑事裁定參照）。本件再審之聲請，顯屬不合法且無可補正，已如前述，參諸前開說明，顯無通知聲請人到場並聽取其意見之必要，併此敘明。
四、據上論斷，應依刑事訴訟法第433條前段，裁定如主文。
中　　華　　民　　國　　111 　年　　11　　月　　25　　日
          刑事第十二庭     審判長法　官  張  國  忠    
　　  　　　　　　　　           法　官  陳      葳 
　　　　　　　　　　　　         法　官  高  文  崇 
上列正本證明與原本無異。
不得抗告。
　　　　　　　　　　　　         書記官  施  耀  婷

中　　華　　民　　國　　111 　年　　11　　月　　25　　日